【裁判字號】    89,交易,56
【裁判日期】    900104
【裁判案由】    過失傷害
【裁判全文】
臺灣花蓮地方法院刑事判決                          八十九年度交易字第五六號
    公  訴  人  臺灣花蓮地方法院檢察署檢察官
    被      告  丙○○
    被      告  乙○○
    右  一  人
    選任辯護人  曾泰源
右列被告等因過失傷害案件，經檢察官提起公訴（八十九年度偵字第七五號、第四四
四六號），及移送併案審理（八十九年度偵字第一六二一號），本院判決如左：
    主  文
丙○○、乙○○因過失傷害人，丙○○處有期徒刑參月，如易科罰金，以參佰元折算
壹日；乙○○處拘役伍拾日，如易科罰金，以參佰元折算壹日。
    事  實
一、丙○○於民國八十八年十月七日下午一點多左右，駕駛車號ＨＵ─六三八二號自
    用小客車，沿花蓮縣吉安鄉○○○街由西往東方向行駛，剛好乙○○正駕駛車號
    ＩＺ─九九八０號自用小客車，搭載甲○○沿花蓮縣吉安鄉○○○街由北往南的
    方向行駛，二人在行經慶南三街與慶豐七街無號誌的交岔路口處時，本來都應該
    注意車輛行駛時的車前狀況，隨時採取必要的安全措施，也要注意車輛行經無號
    誌的交岔路口時，駕駛人應該減速慢行，作隨時停車的準備，交岔路口如果沒有
    劃分幹線道或支線道時，左方車應暫停讓右方車先行等駕駛人的注意義務，而且
    當時是白天、柏油路面乾燥無缺陷，也沒有障礙物，視距良好，並沒有不能注意
    的情形，丙○○卻疏忽沒有注意到車前狀況及在該交岔路口要減速慢行，乙○○
    也疏忽沒注意要先暫停讓右方車輛先行，造成丙○○所駕汽車在交岔路口處側面
    撞及乙○○所駕車輛右側，並將乙○○所駕車輛一起衝撞進路旁稻田中，乙○○
    因此受有右顴骨弓處約五公分╳三公分橫形腫脹的傷害，甲○○受有右上肢多處
    銳利割傷、右前臂內面中部約三公分╳四公分縱形紫斑、左大腿外側中部約三點
    五公分╳二點五公分橫形紫斑、右股關節處腫脹、右骨盆挫傷、胸部挫傷等傷害
    ，丙○○受有頸部及腰部挫傷等傷害。
二、案經甲○○、乙○○、丙○○三人向臺灣花蓮地方法院檢察署提出告訴後由檢察
    官偵查起訴。
  理  由
一、本案被告丙○○及乙○○二人在本院審理中對於在上述的時間、地點因駕駛疏失
    發生車禍造成丙○○、乙○○及甲○○三人受傷的事實，都已明白承認，並經告
    訴人甲○○指述明確，還有卷內所附的道路交通事故調查報告表、現場照片及車
    損照片多張可以佐證，而乙○○、甲○○及丙○○因為這次的車禍事故造成了乙○○受有右顴骨弓處約五公分╳三公分橫形腫脹的傷害，甲○○受有右上肢多處
    銳利割傷、右前臂內面中部約三公分╳四公分縱形紫斑、左大腿外側中部約三點
    五公分╳二點五公分橫形紫斑、右股關節處腫脹、右骨盆挫傷、胸部挫傷等傷害
    ，丙○○受有頸部及腰部挫傷等傷害，此有診斷證明書四紙附在卷內可憑。依照
    道路交通安全規則第九十四條第三項、第九十三條第一項第四款及第一百零二條
    第一項第二款的規定，汽車行駛時，駕駛人應注意車前狀況，隨時採取必要的安
    全措施；行經無號誌的交岔路口時，均應減速慢行，作隨時停車的準備；未劃分
    幹、支線或同為幹線道或支線道者，若同為直行車，左方車應暫停讓右方車先行
    。被告二人開車經過肇事地點，自應依上述規定保持行車安全的注意義務駕駛車
    輛，作隨時停車的準備，以免發生車禍，而且當時是白天、柏油路面乾燥無缺陷
    ，也沒有障礙物，視距良好的情況，並沒有不能注意的情形，有前述的調查報告
    表為憑，被告二人竟然疏未注意，以致肇事，造成被告二人及甲○○分別受傷的
    結果，被告二人的行為當然都有過失，而且本件交通事故經送台灣省花東區車輛
    行車事故鑑定委員會鑑定的結果，也認為丙○○駕駛自小客車行經無號誌之交岔
    路口，未減速慢行，與乙○○駕駛自小客車行經無號誌之交岔路口，左方車未暫
    停讓右方車先行，二者同為肇事原因，有該鑑定委員會花鑑字第八九００四六號
    鑑定意見書附卷可資參酌，足認被告二人駕車肇事確實有過失，並且其過失行為
    是造成告訴人三人傷害結果的原因，二者間有相當因果關係。本件事證明確，被
    告二人因其過失行為而傷害人的犯罪行為應可認定。另外要補充說明的是，本院
    在查閱上述卷附的道路交通事故調查報告表及被告二人的車損照片之後，發現丙○○所駕車輛的車損部位為車頭，乙○○所駕車輛的車損部位為車身右側，可見
    車禍當時乙○○所駕車輛已經穿越道路中心點才被丙○○撞及，再參酌丙○○撞
    及乙○○所駕駛的車輛後其衝撞力道還將二車都衝入路旁農田之中等情形判斷，
    丙○○行經交岔路口未注意車前狀況減速慢行的過失程度應該較大，因此，本院
    認為台灣省車輛行車事故覆議鑑定委員會的鑑定結果，以被告乙○○駕駛自小客
    車行經無號誌交岔路口，左方車未暫停讓右方車先行，為肇事主因，丙○○駕駛
    自小客車行經無號誌之交岔路口，未減速慢行且為注意車前狀況，為肇事次因的
    意見，並沒有參酌到上述被告二人的車損情況及現場照片，並不可採。此外，刑
    法所處罰的過失傷害行為，只要是行為人本身負有注意的義務，在能夠注意的情
    況之下，竟未及注意，以致造成他人受傷害的結果，不論第三人或被害人本身有
    無過失，該行為人仍然要負過失致死的刑責，本案的情形，正是如此，所以，被
    告二人無論過失的程度的大小如何，都要對自己的過失行為負擔刑責。
二、被告丙○○過失致乙○○、甲○○受傷的行為，以及被告乙○○過失致丙○○受
    傷的行為，所觸犯的罪名都是刑法第二百八十四條第一項前段的過失傷害罪。被
    告丙○○以一個過失行為，同時造成乙○○、甲○○受傷，屬於一行為觸犯數個
    罪名的想像競合犯，應依刑法第五十五條前段規定，從犯罪情節較重的過失傷害
    罪論處。而本院在審酌被告二人過失程度的大小，因此所造成的為害，雙方至今
    仍無法達成和解，賠償損失，以及被告二人犯罪後的態度等一切情狀之後，分別
    量處如主文所記載的刑罰，並諭知易科罰金的折算標準。
三、最後要補充說明的是，被告丙○○過失傷害乙○○的部分，檢察官雖然沒有起訴
    ，但與已起訴的犯罪事實部分有想向競合犯的裁判上一罪關係，依審判不可分原
    則，本院自得併予審理。
據上論斷，應依刑事訴訟法第二百九十九條第一項前段，刑法第二百八十四條第一項
前段、第五十五條、第四十一條、第七十四條第一款，罰金罰鍰提高標準條例第一條
前段、第二條，判決如主文。
本案經檢察官李子春到庭執行職務。
中     華     民     國     九十       年     一     月        四      日
                                臺灣花蓮地方法院刑事庭
                                    法  官  陳雅敏
右正本證明與原本無異。
如對本判決不服，應於送達後十日內，向本院提出上訴狀。（應抄附繕本）告訴人或
被害人如對於本判決不服者，應具備理由請求檢察官上訴，其上訴期間之計算係以檢
察官收受判決正本之日期為準。
                               法院書記官


司法院資訊處製作；財團法人民間司法改革基金會備份。
